【裁判字號】    94,勞上易,95
【裁判日期】    950502
【裁判案由】    給付服務費
【裁判全文】
臺灣高等法院民事判決                94年度勞上易字第95號
上  訴  人  乙○○
訴訟代理人  張玉希  律師
            韓世祺  律師
被上  訴人  新光人壽保險股份有限公司
法定代理人  甲○○
訴訟代理人  丙○○
上列當事人間給付服務費事件，上訴人對於中華民國94年10月13
日台灣台北地方法院93年度勞訴字第 124號第一審判決提起上訴
，本院於95年4月18日言詞辯論終結，判決如下：
    主      文
上訴駁回。
第二審訴訟費用由上訴人負擔。
    事實及理由
一、上訴人起訴主張：
(一)、伊自民國（下同）85年12月起擔任被上訴人公司九記通訊處
    展業區經理Ｂ，91年上半年度伊之FYC （保單第一年度初佣
    ）為新台幣（下同）185,628元 ，扣除客戶撤銷契約後之業
    績為140,487元 ，已達被上訴人公司「二階主管考核簡表91
    年上半年度優待辦法」（下稱系爭優待辦法）所定「展業區
    經理Ｂ」之業績 FYC之12萬元考核標準，詎被上訴人以回溯
    計算之方式，扣除客戶撤銷契約之業績，認伊業績僅140,48
    7元 、未達考核標準，而伊之主管即訴外人黃添記復為一己
    之私，未適用系爭優待辦法，而簽報被上訴人違法降調伊之
    職務，被上訴人乃通知伊自91年 8月27日起終止與伊間之展
    業區經理聘約，調降職務為展業代表，並適用90年2月8日（
    90）新壽外企字第006號函（下稱系爭006號函）之規定將原
    屬伊之離職下線保單服務費轉發予黃添記，被上訴人未查黃
    添記為其利益之徇私行為，僅以業績未達標準而調降伊之職
    務，此降職行為違反兩性工作平等法第 7條、第11條、勞動
    基準法第25條等規定，依法不生效力。嗣經伊陳情，被上訴
    人始於92年 1月16日依其展業主管再聘僱辦法，通知伊自91
    年12月27日起恢復原職，改隸高市直轄通訊處，伊並在被上
    訴人之脅迫之下，於92年 2月12日與黃添記簽立協議書，約
    定「黃添記同意自92年 2月起原乙○○離職下線及業代之保
    單服務費全額轉讓予乙○○領取…爾後若乙○○降業代，並
    願遵循新壽90年2月8日 (90）新壽外企字第 006號函規定」
    （下稱系爭協議書），被上訴人此後方將92年 2月起伊之離
    職下線保單服務費歸由伊領取。
(二)、被上訴人嗣於93年 1月間再度將伊調降為展業代表，並逕依
    系爭協議書之約定，認定伊符合92年 5月16日（92）新壽外
    企字第0066號函（下稱系爭0066函）第 3項之規定（即「原
    適用系爭 006號函文者，仍依原規定繼續辦理」），扣發伊
    之離職下線保單服務費，並拒絕適用該號函文第 2項「自92
    年第 7工作日（含）起，二階制展業主管降為展業代表者，
    停止適用系爭 006號函文：「原承接離職下線之服務費改歸
    其上線支領」之規定，即：「自92年 6月27日起，展業主管
    降為展業代表者，原承接離職下線之服務費仍由其本人（該
    名降代表）支領」之規定；惟伊簽立系爭協議書時，原離職
    下線之保單服務費支領方式僅有系爭 006號函之規定，故伊
    別無選擇而為前開約定，被上訴人竟因系爭協議書而認伊不
    適用新規定，顯與伊簽立系爭協議書之真意（即日後伊如有
    再降為展業代表，應按公司規定辦理）不符，亦與其系爭00
    66號函第3項規定意旨：「若二階制展業主管係於92年6月27
    日前降為業務代表者，則其原離職下線保單服務費支領方式
    仍應依系爭006號函文舊制規定繼續辦理；92年5月16日公布
    之系爭0066號函對於92年 6月27日前降為展業代表者不溯及
    既往適用」不合，且違反憲法第15條及民法第 148條之規定
    。
(三)、況上開 2次調降期間，伊之下線均由伊服務，如將伊本得領
    取之離職下線保單服務費轉發於未提供服務之黃添記，亦與
    事理不符。為此提起本件訴訟，請求被上訴人給付91年 9月
    起至92年 1月止非法降職期間，被上訴人短發之離職下線保
    單服務費199,389元、91年9月至12月每單17,000元，業績獎
    金16, 168元、組織利益885元，及93年1月起至同年6月止，
    被上訴人短發之離職下線保單服務費296,581元 ，以上合計
    530,023元。爰聲明：(1)被上訴人應給付上訴人530,023元及
    自起訴狀繕本送達翌日（即93年 7月16日）起至清償日止按
    年息百分之5計算之利息。(2)願供擔保，請准宣告假執行。
二、被上訴人則以：
(一)、上訴人於91年上半年時，先以業績待考核通過後再以契約撤
    回方式規避考核，惟其契約撤回後之業績僅有140,487元 ，
    未達展業區經理Ｂ要求業績須達18萬元之標準，伊公司始於
    91年 9月18日終止兩造間之展業區經理聘約，並調降上訴人
    為展業代表，上訴人雖提出系爭優待辦法，然該辦法僅係供
    單位主管考核之參考而未正式公布，且該辦法業已註明「適
    用時須考量：(1)各項會議出席狀況；(2)單位活動參與情形；
    (3)是否投入增員；(4)業績」，並非僅以業績為唯一考量，是
    伊將上訴人降為展業代表之舉，並無不當。
(二)、上訴人於91年12月27日恢復為展業區經理後，與主管黃添記
    簽定系爭協議書，其上記載「二、黃添記同意自92年 2月（
    92年 3月17日核薪）起之原乙○○離職下線主管及業代…服
    務費，全額轉讓與乙○○…爾後若乙○○降業代，並願遵循
    （90）新壽外企字第006號函規定。三、經上述 1、2次協議
    結果，雙方當事人不得再提出任何異議。」，而上訴人就上
    開降職行為及該降職期間之離職下線保單服務費並未提出異
    議，伊自無補發之理。
(三)、上訴人於93年1月再次降為展業代表，期間伊雖曾於92年5月
    16日以系爭0066號函修定二階制服務費支領規定，惟系爭協
    議書，上訴人已不得再提出異議，且伊並未脅迫上訴人簽立
    系爭協議書，是上訴人以系爭0066號函請求伊給付93年 1月
    至93年 6月之離職下線保單服務費，亦無理由等語，資為抗
    辯。
三、原審駁回上訴人之訴及假執行之聲請，上訴人不服，提起上
    訴，並於本院聲明：(一)原判決廢棄。(二)被上訴人應給付上訴
    人530,023元，及自起訴狀繕本送達翌日（即93年7月16日）
    起至清償日止，按年息百分之 5計算之利息。被上訴人則聲
    明：上訴駁回。
四、本件兩造不爭執之事項如下：
(一)、上訴人自85年12月起擔任被上訴人公司九記通訊處展業區經
    理Ｂ，於91年上半年度之FYC為185,628元，然扣除客戶撤銷
    契約後之業績為140,487元 ，遭主管黃添記簽報業績未達考
    核標準，而經被上訴人於91年 9月18日以（91）新壽人業字
    第1970號函通知上訴人，自91年 8月27日起終止兩造間之展
    業區經理聘約，調降職務為展業代表。
(二)、被上訴人嗣於92年1月16日依其公司（87）新壽外企字第050
    號函公布之展業主管再聘僱辦法之規定再聘僱上訴人為展業
    主管，並以（92）新壽人業字第0149號函通知上訴人自91年
    12月27日起恢復原職。
(三)、被上訴人適用之系爭 006號函係規定：「二階制展業主管降
    為展業代表後原承接離職下線之服務費改歸其上線支領，若
    再恢復為展業主管，仍由其上線支領，本規定不溯及既往」
    ，故依此函規定內容，上訴人於91年 8月27日被調降為展業
    代表後，其原承接離職下線之服務費須改歸其上線（即黃添
    記）支領。
(四)、上訴人於92年 2月12日與其主管黃添記簽立系爭協議書，約
    定「黃添記同意自92年 2月起原乙○○離職下線及業代之保
    單服務費全額轉讓予乙○○領取」，上訴人並自92年 2月起
    繼續領取原離職下線保單服務費。
(五)、上訴人簽立系爭協議書後，被上訴人嗣於同年 5月16日公布
    系爭0066號函，而就原依系爭 006號函規定之離職下線保單
    服務費之支領方式作出調整改變，即自92年 6月27日起，展
    業主管降為展業代表者，原承接離職下線之服務費仍由其本
    人（該名降代表）支領。
(六)、上訴人又於93年 1月間再度被調降為展業代表，如依其與黃
    添記簽立之系爭協議書第 2點後段之約定「爾後若上訴人降
    業代，並願遵循系爭 006號函規定。」，則上訴人就離職下
    線及業代之保單服務費即應轉回由黃添記領取，且被上訴人
    已將93年1月至6月止之離職下線保單服務費金額支付予黃添
    記。
五、本件上訴人主張：伊自85年12月起擔任被上訴人公司九記通
    訊處展業區經理Ｂ，91年上半年度伊之FYC為185,628元，扣
    除客戶撤銷契約後之業績為140,487元 ，已達被上訴人公司
    系爭優待辦法中「展業區經理 Ｂ」之業績FYC之12萬元考核
    標準，詎被上訴人以回溯計算之方式，扣除客戶撤銷契約之
    業績，認伊業績僅140,487元 、未達考核標準，未適用前述
    優待辦法，而於91年 8月27日將伊調降為展業代表，並適用
    系爭 006號函之規定將原屬伊之離職下線保單服務費轉發予
    黃添記，被上訴人顯有違法之處。嗣經伊陳情，被上訴人始
    於92年 1月16日依其展業主管再聘僱辦法，通知伊自91年12
    月27日起恢復原職，改隸高市直轄通訊處，伊並在被上訴人
    之脅迫之下，於92年 2月12日與黃添記簽立系爭協議書，被
    上訴人此後方將92年 2月起伊之離職下線保單服務費歸由伊
    領取。被上訴人嗣於93年 1月間再度將伊調降為展業代表，
    並逕依系爭協議書之約定，認定伊符合系爭0066號函第 3項
    「原適用系爭 006號函者，仍應繼續辦理」之規定，拒絕將
    原由伊承接離職下線之服務費改由伊本人支領，惟伊簽立系
    爭協議書時，原離職下線之保單服務費支領方式僅有系爭00
    6 號函之規定，故伊別無選擇而為前開約定，被上訴人竟因
    系爭協議書而認伊不適用新規定，顯與伊係以「日後伊如有
    再降為展業代表，應按公司規定辦理」之真意不符，亦與其
    系爭0066號函第 3項規定意旨：「若二階制展業主管係於92
    年 6月27日前降為業務代表者，則其原離職下線保單服務費
    支領方式仍應依系爭 006號函文舊制規定繼續辦理；系爭第
    0066號函對於92年 6月27日前降為展業代表者不溯及既往適
    用」不合，且違反憲法第15條及民法第 148條之規定。而被
    上訴人短發伊計有91年9月起至92年1月止非法降職期間伊短
    收之離職下線保單服務費199,389元、91年9月至12月每單17
    ,000元，業績獎金16,168元、組織利益885元，及93年1月起
    至同年6月止被上訴人短發之離職下線保單服務費296,581元
    ，以上總計530,023元 ，為此伊乃提起本訴請求被上訴人給
    付530,023元本息 。然此為被上訴人所否認，並以上開情詞
    置辯，是以本件應審酌者厥為：(一)被上訴人以上訴人之業績
    未達公司規定標準而予以調降，此降職行為是否違反兩性工
    作平等法第 7條、第11條、勞動基準法第25條之保障兩性工
    作平等之規定？(二)上訴人是否受被上訴人脅迫始簽訂系爭協
    議書？上訴人應否受系爭協議書之拘束？若有適用，有無違
    反憲法第15條及民法第 148條之規定？(三)上訴人得否領取91
    年9月至92年1月離職下線保單服務費為199,389元、91年9月
    至91年12月每單17,000元、業績獎金16,168元、組織利益88
    5元 ？(四)上訴人得否適用系爭0066號函，其向被上訴人請求
    給付93年1月至93年 6月止之離職下線保單服務費296,581元
    ，是否有理由？茲分述如下：
(一)、被上訴人以上訴人之業績未達公司規定標準而予以調降，此
    降職行為是否違法（違反兩性工作平等法第 7條、第11條、
    勞動基準法第25條之保障兩性工作平等規定）？
(1)、上訴人主張：被上訴人以回溯計算之方式，扣除客戶撤銷契
    約之業績，認伊業績僅140,487元 、未達考核標準，且未適
    用系爭優待辦法，而予以調降伊之職務，顯有違法云云。經
    查：依被上訴人公司展業區經理聘約書第4條第3項約定「展
    業區經理不能符合本聘約書附表之管理規章之要求時，公
    司得終止本聘約或改聘之」（原審卷第68頁），並於附表
    展業區經理管理規章第 2條約定「展業區經理Ｂ未達成考核
    規定者，自動改聘為展業代表‧‧‧」，同表考核條件「展
    業區經理Ｂ」欄約定「2.直轄單位FYC180,000元」（原審卷
    第72頁）。又上訴人係以業績來考核的，被上訴人公司為避
    免業務人員先要求客戶佯以投保以達到業續之標準，於通過
    業績標準後，再由客戶撤銷契約，以規避考核，因此採用回
    溯扣除法。而此亦是業者慣用之方法等情，已據被上訴人陳
    明在卷（本院卷第108頁、第109頁），是被上訴人公司為避
    免從業人員以灌水方式來規避公司考核，採取回溯扣除之辦
    法，自屬有據。而上訴人91年上半年度之FYC固為185,628元
    ，然經扣除客戶撤銷契約後之業績僅為140,487元之事實 ，
    復為兩造所不爭執，則上訴人之主管黃添記以其未能達到被
    上訴人公司要求之業績標準，簽請被上訴人將上訴人降為展
    業代表，應無違法之處。
(2)、上訴人又主張：黃添記未適用系爭優待辦法，即 FYC達12萬
    元可不降調伊之職務，且有多人未因此被調降職務，可見被
    上訴人將伊調降職務係屬違法云云。然查，系爭優待辦法，
    其上註明「各階主適用優待辦法時仍須考量(1)各項會出席狀
    況、(2)單位活動參與情形、(3)是否投入增員、(4)業績」、「
    ＊＊本辦法不另發文，僅供各單位主管於考核時簽議參考用
    」。證人即上訴人之主管黃添記亦證稱：「前開優待辦法只
    是簡表，不是正式公文，其上沒有官坊及發文字號。它只是
    給各區處長作為考核下級主管簽議的參考用的，所以文沒有
    發給各級主管…」等語（原審卷第51頁）。可見前開優待辦
    法僅係供各階主管於考核時簽議參考之用。又既稱優待辦法
    ，顯係被上訴人給予員工之恩惠性措施，則被上訴人尚須考
    評公司員工之工作情況而決定是否給予優待，優待辦法所示
    之各項會出席狀況、單位活動參與情形、是否投入增員及業
    績等，僅係例示規定，並非符合上開條件，即應予以優待，
    申言之，被上訴人仍得考量其他因素而決定應否給予優待，
    本件上訴人雖主張其已符合上述條件，被上訴人即應予以優
    待云云。惟其以不正當方式規避考核，此舉可能引發公司其
    他人員之效尤，而損及公司正常之營運，是以被上訴人並未
    援用系爭優待辦法予以優待，並無違法或不當之處，上訴人
    主張其已符合優待辦法所定之條件，被上訴人自應予以優待
    云云，應非可採。
(3)、上訴人又主張公司員工江榮彥、陳俞華 2人與伊之情形相同
    ，卻未因此調降職務，可見被上訴人違返平等原則而有違法
    情事云云。然據證人黃添記證稱：「江榮彥先生是原告（即
    上訴人）先生的小叔，也是他的下線，陳俞華是原告先生的
    下線的下線。他們沒有降級為業務代表是因為他們的主管對
    此沒有爭議，沒有提報。那個權限不在我。他的上線主管與
    他有直接利害關係，他們不呈報，我沒有權限處理」等語（
    原審卷第51頁）。可見江榮彥、陳俞華 2人雖未被調降職務
    ，純因其主管未予簽報之故，並不表示其等行為已合乎公司
    之規定；又所謂平等原則，係以行為人本身行為合乎法律規
    範之前提下，始有適用之餘地，若以他人未經發覺之違法行
    為將自己之不法行為予以合理化者，即非所謂之平等原則，
    本件上訴人以不正當方式規避規避考核，已屬不法，自不能
    以江榮彥、陳俞華 2人未遭調降職務，作為自己行為合理化
    之依據，是上訴人主張被上訴人違反平等原則云云，亦無可
    取。
(4)、又系爭協議書之內容：「茲就乙○○有關再聘僱爭議案，經
    高市勞工局調解委員會調解後，雙方當事人…於92年 2月12
    日再次協議，結果如下：一、乙○○自92年第 1工作月起，
    再聘僱為區經理Ｂ，調任高市直轄處區經理Ｂ，其上線血緣
    關係仍為黃添記，業務業績歸屬於高市直轄處。」等語（原
    法院簡易庭卷第25頁），充其量僅能證明乙○○與其上線黃
    添記間有關再聘僱之爭議案，曾經高市勞工局調解委員會調
    解後，在被上訴人見證下達成協議之事實，並不足據以證明
    黃添記或被上訴人有違法或誤將上訴人降職之事實。
(5)、上訴人所提之被上訴人公司（87）新壽外企字第 050號函公
    布之展業主管再聘僱辦法及（92）新壽人業字第0149號函（
    原法院簡易庭卷第15頁、第16頁），亦僅能證明被上訴人有
    於91年1月6日依前述之展業主管再聘僱辦法之規定，再聘僱
    上訴人為展業主管，並以（92）新壽人業字第0149號函通知
    上訴人自91年12月27日起恢復原職之事實；而參之前開展業
    主管再聘僱辦法之說明內容則載明：「為給表現一時不理想
    之展業主管重新發奮圖強之機會，特訂定展業主管因未達考
    核標準改聘約為承攬人員後再聘僱辦法…」，益見被上訴人
    前以上訴人業績未達標準（即 FYC18萬元），而將上訴人降
    為展業代表並無違法不當，並依此辦法重新再聘僱上訴人，
    以給表現一時不理想之展業主管即上訴人重新發奮圖強之機
    會，並不足據以證明被上訴人係違法或誤將其降職。是上訴
    人執此主張被上訴人係將其回復原職，足見之前將其降職係
    屬違法或誤降云云，與事實不符。
(6)、綜上所述，被上訴人未適用系爭優待辦法而將上訴人調降為
    展業代表，並無違法或不當之處。上訴人主張其主管黃添記
    係為一己之私，不適用前述優待辦法，而將之違法申報調降
    職務，且違反兩性工作平等法第 7條、第11條、勞動基準法
    第25條之保障兩性工作平等規定云云，並無可取。
(二)、上訴人是否受被上訴人脅迫始與其主管黃添記簽訂系爭協議
    書？上訴人應否受系爭協議書之拘束？若有適用，有無違反
    憲法第15條及民法第148條之規定？
    上訴人主張：伊係受被上訴人之脅迫始與黃添記簽立系爭協
    議書，故伊簽立系爭協議書係屬無效之行為云云。然此為被
    上訴人所否認，按當事人主張有利於己之事實，就其事實有
    舉證之責任，民事訴訟法第277條前段定有明文，經查：
(1)、系爭協議書係上訴人於92年 2月12日與其主管黃添記所簽立
    ，文起即揭櫫乙○○有關再聘僱之爭議案，業經高市勞工局
    調解委員會調解後，雙方再次協議，結果如下：「一、乙○
    ○自92年第 1工作月起，再聘僱為區經理Ｂ，調任高市直轄
    處區經理Ｂ，其上線血緣關係仍為黃添記，業務業績歸屬於
    高市直轄處。二、黃添記同意自92年2月（92年3月17日核薪
    ）起原乙○○離職下線主管及業代（略）之保單服務費，全
    額轉讓予乙○○領取…爾後若乙○○降業代並願遵循新壽90
    年2月8日外企字第 006號函規定。三、經上述1、2次協議結
    果，雙方當事人不得再提出任何異議。」，此有系爭協議書
    附卷可稽（原法院簡易庭卷第25頁）。
(2)、次查被上訴人當時一體適用之系爭 006號函之規定係：「二
    階制展業主管降為展業代表後，原承接離職下線之服務費改
    歸其上線支領，若再恢復為展業主管，仍由其上線支領，本
    規定不溯及既往」。故被上訴人雖於91年12月27日再聘僱上
    訴人為區經理Ｂ，惟依此規定，即使上訴人再恢復為展業主
    管，其原承接離職下線之服務費仍由其上線（即黃添記）支
    領。惟上訴人於92年 2月12日與黃添記簽立系爭協議書後，
    依系爭協議書第2點之約定，被上訴人乃例外將92年2月起上
    訴人之離職下線保單服務費歸由上訴人領取。爾後若上訴人
    有再次降業代之情事發生，則上訴人願遵循系爭 006號函之
    規定（即若上訴人再調降為展業代表時，其原承接離職下線
    之服務費方歸由其上線黃添記支領）。
(3)、證人黃添記證稱：「我簽了協議書以後，我都有按照協議書
    進行…我認為上面的內容都對上訴人有利，第一、我把利益
    都還給她，第二、她要求要到其他單位，我也答應，因為她
    長期不與我們配合，第三、只要她不降為業務代表，那依據
    006號函文，對她也是有利的。」（原審卷第50頁）。
(4)、由上述協議內容，足見協議之結果非但對上訴人並無任何不
    利，反而有利。否則，上訴人依被上訴人公司當時之規定，
    即使上訴人再恢復為展業主管，其原承接離職下線之服務費
    仍應由其上線（即黃添記）支領。系爭協議書簽立後，上訴
    人始得自92年 2月份起領取其原承接離職下線之服務費。此
    外，上訴人始終未舉證證明其係受被上訴人如何之脅迫始簽
    訂系爭協議書，則上訴人空言主張其係受被上訴人脅迫始與
    黃添記簽訂系爭協議書云云，即無可取。
(5)、上訴人又主張爭協議書有違反憲法第15條及民法第 148條之
    規定，伊不受系爭協議書之拘束云云。惟查：上訴人既未
    舉證證明其係受被上訴人脅迫始而與黃添記簽訂系爭協議書
    ，徵之上訴人擔任區經理Ｂ多年，又經高雄市政府勞工局調
    解委員會 2次調解後，再與黃添記協議後始為簽訂，堪認上
    訴人係出於自由意志並經過深思熟慮後始為簽訂，並無何出
    於急迫、輕率或無經驗之情形可言，遑論協議書之內容實質
    上對上訴人係屬有利，主、客觀上對上訴人均無不公平之處
    ，則簽訂協議書之雙方當事人即上訴人與黃添記，即均應同
    受系爭協議書之拘束，不得事後再否認系爭協議書之效力。
    系爭協議書約定之內容並未侵害上訴人之生存權、工作權
    或財產權，足見系爭協議書之內容實無違反憲法第15條之規
    定。且證人黃添記亦證稱「我們簽協議書時不知道 006號函
    會修改」（原審卷第53頁）等語，可見其簽訂系爭協議書，
    亦無違反民法第 148條誠信原則之問題可言。是上訴人主張
    系爭協議書有違反憲法第15條及民法第 148條規定云云，核
    與事實不符，並無可取。
(三)、上訴人得否領取91年9月至92年1月離職下線保單服務費為19
    9,389元、91年9月至91年12月每單17,000元、業績獎金16,1
    68元、組織利益885元？
    查上訴人既係因其未達被上訴人公司規定之業績標準 FYC18
    萬元，而遭調降職務，嗣經被上訴人於91年1月6日依前述之
    展業主管再聘僱辦法之規定，再聘僱上訴人為展業主管，已
    如前述，則無論依被上訴人公司當時一體適用系爭 006號函
    之規定（即使再恢復為展業主管，亦不得領取其原承接離職
    下線之服務費）或系爭協議書之約定（上訴人自92年 2月份
    起始得領取其原承接離職下線之服務費），上訴人均不得領
    取91年9月起至92年1月止之離職下線保單服務費。是上訴人
    請求被上訴人給付91年9月起至92年1月止之離職下線保單服
    務費為199,389元、91年9月至91年12月每單17,000元、業績
    獎金16,168元、組織利益885元，即無足取。
(四)、上訴人得否適用系爭0066號函之規定並領取93年1月至93年6
    月離職下線保單服務費296,581元？
(1)、本件上訴人對系爭協議書之所以有所爭議，即在上訴人於92
    年2月12日簽訂系爭協議書後之93年1月間，再度因業績問題
    被降調為展業代表，依上訴人前所簽立之系爭協議書第 2點
    之約定，上訴人即應適用被上訴人公司系爭 006號函之規定
    ，亦即上訴人原離職下線之保單服務費應歸由其上線（黃添
    記）領取；而不得適用系爭0066號函之規定。是本件上訴人
    主要之爭執點，除前述之被上訴人有無違法將上訴人調降業
    代外，厥為上訴人得否適用系爭0066號函之規定。
(2)、依被上訴人於92年 5月16日公布之系爭0066號函之規定，係
    記載：「二、合業務需要自92年第 7工作月（含）起，二階
    制展業主管降為展業代表者，停止適用90年2月8日（90）新
    壽外企字第 006號文：「原承接離職下線之服務費改歸其上
    線支領」之規定；即「自92年 6月27日起，展業主管降為展
    業代表者，原承接離職下線之服務費仍由其本人（該名降代
    表）支領」。三、原適用90年2月8日（90）新壽外企字第00
    6 號文者，仍依原規定繼續辦理。」（原法院簡易庭卷第26
    頁）。
(3)、上訴人雖主張系爭協議書上第 2條後段所以約定：「爾後若
    乙○○（即上訴人）降業代，並願遵循（90）新壽外企字第
    006號函規定 」等語，係因上訴人與黃添記簽立系爭協議書
    時，系爭 006號函為被上訴人公司現行適用規則，其等並未
    慮及該函文有停用之時，而將之書立於協議書中，則其等簽
    立協議書時之真意，應為「爾後若上訴人降業代，願遵守被
    上訴人公司現行規定」。惟查，上訴人與黃添記簽立系爭協
    議書時之真意已十分明確，即依首次調降為業代之結果，上
    訴人本不得領取原承接離職下線之服務費，經由系爭協議書
    之約定，黃添記始同意由上訴人領取，並約定日後若上訴人
    再降業代，願遵守系爭 006號函之規定，由黃添記支領上訴
    人之離職下線之服務費。否則，上訴人逕依系爭 006號函之
    規定辦理即可，又何須與黃添記簽訂系爭協議書？
(4)、再者，系爭 006號函之規定，亦未遭被上訴人公司廢止適用
    ，此觀系爭0066號函第 3點載明：「原適用90年2月8日（90
    ）新壽外企字第 006號文者，仍依原規定繼續辦。」（原法
    院簡易庭卷第26頁），並為兩造所不爭執，是上訴人主張其
    真意係「爾後若上訴人降業代，願遵守被上訴人公司現行規
    定」云云，殊無可取。
(5)、上訴人另又主張系爭協議書係上訴人與黃添記所簽立，被上
    訴人公司之規定，並不因員工私人之約定而可改變，故被上
    訴人應適用系爭0066號函之規定，支付伊自93年1月至93年6
    月離職下線保單服務費云云。然查上訴人於92年 2月12日簽
    訂系爭協議書後，對協議書之內容並無爭議，被上訴人於同
    年 5月16日公布系爭0066號函後，上訴人亦未就系爭協議書
    內容提出異議，應認兩造間已同意仍繼續適用系爭 006號函
    無誤。退而言之，若本件系爭協議書之效力僅拘束上訴人與
    黃添記 2人，兩造間仍應適用0066號函，然上訴人在被上訴
    人員工之見證下與黃添記簽立系爭協議書時，約定離職下線
    保單服務費由上訴人領取，於上訴人再降為展業代表時，改
    由黃添記領取等情，解釋上可認上訴人與黃添記於簽立系爭
    協議書時，已經指示被上訴人公司應依系爭協議書之內容而
    支付離職下線保單服務費，此可觀之上訴人與黃添記簽立系
    爭協議書後，被上訴人隨即將原應支付予黃添記之款項轉而
    支付予上訴人，而上訴人從未就此付款程序提出異議即明，
    則被上訴人公司依指示將款項改發予黃添記時，其給付義務
    即已免除，上訴人自不得再向被上訴人請求給付該款項，是
    上訴人主張被上訴人公司應給付其自93年1月間起至93年6月
    間止之離職下線保單服務費296,581元，即屬無據。
六、綜上所述，本件上訴人依據僱傭契約，請求被上訴人給付53
    0,023元，及自起訴狀繕本送達翌日（即93年7月16日）起至
    清償日止，按年息百分之 5計算之利息，為無理由，不應准
    許。原審為上訴人敗訴之判決，並駁回其假執行之聲請，經
    核於法尚無不合，上訴意旨指摘原判決不當，求予廢棄改判
    ，為無理由，應予駁回。
七、兩造其餘攻擊或防禦方法，及未經援用之證據，經本院斟酌
    後，認為均不足以影響本判決之結果，自無一一詳予論駁之
    必要，並此敘明。
八、據上結論：本件上訴為無理由，依民事訴訟法第449條第1項
    、第78條，判決如主文。
中    華    民    國    95    年    5     月    2     日
                    勞工法庭審判長法  官  黃騰耀
                                  法  官  許文章
                                  法  官  黃國永
正本係照原本作成。
不得上訴。
中    華    民    國    95    年    5     月    4     日
                                  書記官  葉國乾


司法院資訊處製作；財團法人民間司法改革基金會備份。
